臺灣桃園地方法院民事判決　　　　　　　94年度保險字第14號
原　　　告　華南產物保險股份有限公司
法定代理人　丁○○
訴訟代理人　丙○○
被　　　告　甲○○
上列當事人間損害賠償事件，於民國94年12月6 日辯論終結，本
院判決如下：
    主  文
被告應給付原告新台幣伍拾肆萬壹仟壹佰肆拾壹元，及自民國94
年3 月31日起至清償日止，按週年利率5%計算之利息。
訴訟費用由被告負擔。
    事  實
甲、原告方面：
一、聲明：如主文所示。
二、陳述：
  (一)被告於民國92年9 月6 日晚上8 時許，駕駛原告承保之S9-
    3579號自用小客車，行經國道中山高速公路南下37公里400
    公尺處，因酒後駕車，為閃避前方外側車道上之車輛而變換
    車道，致擦撞前方行進中之自用小客車後，又追撞停在路旁
    爬坡車道之故障車，適故障車前方之拖吊車駕駛乙○○下車
    欲進行拖吊故障車作業，即因被告追撞故障車後失控而遭撞
    擊並翻落護欄外，致其身體受有傷害。
  (二)乙○○因車禍受傷支出醫藥費及看護費共計新台幣（下同）
    31,141元，因其受傷嚴重，經醫院鑑定結果符合強制汽車責
    任保險法規定殘廢給付標準表所列第7 等級，可請求之保險
    給付為510,000 元，原告為上開肇事自用小客車之保險人，
    經其請求後，即依法給付醫藥費及殘廢給付共541,141 元。
    本件車禍之發生係因被告酒後駕車而肇事，依強制汽車責任
    保險法第29條第1 項但書規定，保險人於賠付後，得向加害
    人求償，為此，請求被告賠償如訴之聲明所示。
三、證據：提出醫療給付明細表、財團法人長庚紀念醫院（下稱
    長庚醫院）、行政院衛生署豐原醫院（下稱豐原醫院）之醫
    療單據、殘廢給付標準表等影本為證，並請求訊問證人乙○
    ○。
乙、被告方面：
一、聲明：原告之訴駁回。
二、陳述：
  (一)本件車禍係在92年9 月6 日晚上8 時許發生，被告在同年9
    月16日即以15萬元與乙○○和解，和解時乙○○之頸部雖有
    受傷並戴有保護圈，但卻活動自如並無障礙，可見其傷勢並
    不嚴重，惟原告竟稱乙○○所受傷害已達殘廢給付標準表第
    53項規定之第7 等級，請求被告賠償510,000 元之殘廢給付
    ，依原告所提出乙○○受傷後之診斷證明書所載內容，與乙
    ○○實際受傷狀況比較，確有不符之處；再者，乙○○家住
    基隆，何以到豐原醫院就診，且該院之診斷書竟載其左上肢
    疼痛，顯見乙○○應是車禍發生後，另外受傷始至豐原醫院
    就診，與本件車禍所受傷害無關。
  (二)原告依強制汽車責任保險法第29條第1 項但書規定主張權利
    ，惟該條第1 項第1 款規定，須加害人「酒醉駕車」者始足
    當之，即汽車駕駛人酒後吐氣酒精含量每公升0.55毫克以上
    方達「不能安全駕駛」之程度，始能構成，而被告當時之酒
    精測試值為0.44GM／L ，雖達道路交通安全規則第114 條第
    2 款規定0.25毫克之規定，但是否僅以上開酒精測試值即可
    認定已該當強制汽車責任保險法第29條第1 項第1 款所規定
    「酒醉」駕車程度，顯非無疑。被告自認並無酒醉駕車之情
    形，故原告應先舉證證明。被告既不符上開法律規定之情形
    ，原告自無可向被告代位求償之權利可言。
  (三)被告於和解時雖同意乙○○若有其他損害可向保險公司請求
    理賠，但並未同意其可向原告請求510,000 元之理賠金，且
    應先扣除被告已付乙○○之和解金150,000 元後，再以乙○
    ○就本件車禍亦與有過失之情形，依過失相抵之程度減少被
    告之賠償金額。
三、證據：提出支票、法務部公函等影本為證。
丙、本院依職權函國道公路警察局第一警察隊泰山分隊調取本件
    車禍之全部資料；及依聲請函豐原醫院調取乙○○之病歷資
    料。
    理  由
一、原告主張被告於92年9 月6 日晚上8 時許，駕駛其承保之車
    號S9-3579 號自用小客車，行經國道中山高速公路南下37公
    里400 公尺處，因酒後駕車變換車道不當，且未注意前方狀
    況，追撞停在路旁爬坡車道之故障車，適故障車前方之拖吊
    車駕駛乙○○下車欲拖吊故障車，因被告追撞故障車後失控
    而遭撞擊並翻落護欄外，乙○○因而受到傷害。原告已依強
    制汽車責任保險法規定賠償乙○○醫藥費及殘廢給付共541,
    141 元等事實，為被告所不爭執，並有強制汽車責任保險理
    賠計算書、桃園縣警察局中壢分局道路交通事故證明書、診
    斷證明書、受益人領款收據等為證，堪信為真實。
二、原告又主張本件車禍之發生，係因被告酒後駕車肇事所致，
    依強制汽車責任保險法第29條第1 項但書規定，原告可向被
    告求償；惟被告則以前詞置辯。是本件之爭執點為：就本件
    車禍之發生，被告是否為強制汽車責任保險法第29條第1 項
    第1 款規定之酒後駕車？原告所受傷害是否已達殘廢給付標
    準表第53項所規定之第7 等級？被告可否以其與乙○○已達
    成和解而免除或減少本件賠償？乙○○就其所受傷害是否與
    有過失，被告可否因此請求減免賠償責任？
三、按被保險汽車發生汽車交通事故，加害人有下列情事之一者
    ，保險人仍應依本法規定給付保險金，但得在給付金額範圍
    內，向加害人求償：一飲用酒類或其他類似物後駕駛汽車，
    其吐氣或血液中所含酒精濃度超過道路交通管理法規定之標
    準者。強制汽車責任保險法第29條第1 項第1 款規定甚明。
    雖被告否認其有上開法律規定之酒後駕車情事，然查：
  (一)一般人飲酒後，其吐氣所含酒精成分超過每公升0.25毫克，
    換算血液中酒精濃度為50毫克，依血液中酒精濃度與酒醉程
    度及呈現症狀之關係換算表記載，血液中酒精濃度50至100
    毫克者，酒醉程度為微醉，呈現症狀為多話、臉紅、感覺障
    礙、駕駛能力變差；因之道路交通安全規則第114 條第2 款
    規定飲酒後其吐氣所含酒精成分超過每公升0.25毫克者，不
    得駕車。本件車禍發生時，被告經警方測試其酒後之吐氣酒
    精濃度達到每公升0.44毫克，有國道公路警察局第一警察隊
    道路交通事故肇事原因初步分析研判表及刑事案件報告書在
    卷可參，被告對此亦不爭執，可見被告確係飲酒後其酒精測
    試值已超過道路交通安全規則之規定而駕駛汽車，並因其酒
    後駕車，注意力減弱而未能注意車前、道路狀況，為閃避前
    方變換車道之車輛，任意變換車道而擦撞前方車輛復再追撞
    路旁爬坡車道上之故障車，並因車輛失控而撞及拖吊車駕駛
    乙○○，致其翻落護欄而受傷，被告之酒後駕車行為，確屬
    強制汽車責任保險法第29條第1 項第1 款所規定：「飲用酒
    類或其他類似物後駕駛汽車，其吐氣或血液中所含酒精濃度
    超過道路交通管理法規定之標準者。」之情形。
  (二)雖被告稱車禍發生時其酒後吐氣之酒精測試值為0.44GM／L
    ，尚未達到汽車駕駛人酒後吐氣每公升0.55毫克以上之「不
    能安全駕駛」之程度，故非強制汽車責任保險法第29條第1
    項第1 款所規定之「酒後駕車」云云；惟汽車駕駛人飲酒後
    其吐氣所含酒精成分超過每公升0.25毫克以上者，即不得駕
    車，道路交通安全規則第114 條第2 款規定甚明已如上述，
    如有違反上開規定者，依道路交通管理處罰條例第35條規定
    ，駕駛人酒精濃度超過規定標準者，即處15,000元以上60,0
    00元以下罰鍰，並當場移置保管其車輛及吊扣其駕駛執照一
    年；因而肇事致人受傷者，並吊扣其駕駛執照二年；致人重
    傷或死亡者，吊銷其駕駛執照，並不得再考領。而觀之強制
    汽車責任保險法第29條第1 項第1 款規定：一飲用酒類或其
    他類似物後駕駛汽車，其吐氣或血液中所含酒精濃度超過道
    路交通管理法規定之標準者。保險人即得在給付金範圍內，
    代位行使請求權人對被保險人之請求權。所稱「飲用酒類…
    ……其吐氣或血液中所含酒精濃度超過道路交通管理法規定
    之標準者，自是指吐氣所含酒精成分不得超過每公升0.25毫
    克甚明。至於汽車駕駛人酒後吐氣達到每公升0.55毫克者，
    乃推定其已有「不能安全駕駛」之情況，符合刑法第185 條
    之3 規定：服用毒品、麻醉藥品、酒類或其他相類之物，不
    能安全駕駛動力交通工具而駕駛者之構成要件，應判處一年
    以下有期徒刑、拘役或三萬元以下罰金之刑事責任。駕駛人
    飲酒後其吐氣所含酒精成分超過每公升0.25毫克以上者，未
    達每公升0.55毫克者，如亦因酒後駕車而肇事者，因已有不
    能為安全駕駛之事實，亦符合上開刑法規定之構成要件，亦
    應受刑事處罰。本件被告酒後吐氣之酒精測試值為0.44GM／
    L ，已違反道路交通安全規則第114 條第2 款規定飲酒後其
    吐氣所含酒精成分不得超過每公升0.25毫克之規定，並因之
    而肇事，有不能安全駕駛之情況，應受刑事處罰。而本件原
    告可依強制汽車責任保險法第29條第1 項但書規定向被告求
    償，乃因被告於本件車禍發生時，違反道路交通安全規則之
    規定（酒後吐氣之酒精含量不得超過每公升0.25毫克），與
    上開刑事法律規定不同；乃被告以刑法第185 條之3 之構成
    要件事實，誤認亦為強制汽車責任保險法第29條第1 項第1
    款所規定之要件，顯是誤用法律，要不足採。
四、再按因汽車交通事故致受害人傷害或死亡者，不論加害人有
    無過失，請求權人得依本法規定向保險人請求保險給付。保
    險人於被保險汽車發生汽車交通事故時，依本法規定對請求
    權人負保險給付之責；因汽車交通事故遭致傷害之受害人本
    人，得向保險人請求保險給付。強制汽車責任保險法第7 條
    前段、第11條第1 項第1 款分別定有明文。乙○○因本件車
    禍遭致受傷，為強制汽車責任保險法所稱之受害人，依上開
    規定，自得向承保本件肇事汽車之保險人即原告請求保險給
    付；再被保險汽車發生汽車交通事故，加害人有下列情事之
    一者，保險人仍應依本法規定給付保險金，但得在給付金額
    範圍內，向加害人求償：一飲用酒類或其他類似物後駕駛汽
    車，其吐氣或血液中所含酒精濃度超過道路交通管理法規定
    之標準者。強制汽車責任保險法第29條第1 項前段規定甚明
    。被告既違反上開法律規定酒後駕車並肇事，原告賠付受害
    人乙○○後，自得向被告求償，雖被告否認之，惟：
  (一)依乙○○於本件車禍後，受有「外傷性頸椎損傷併僵直」之
    傷害，有長庚醫院、豐原醫院等之診斷證明書及豐原醫院94
    年10月4 日函覆本院所附乙○○就診、住院之病歷摘要資料
    等在卷可參，可見其確受有上開傷害至明，又乙○○因受傷
    就診而支出之費用，有急救費用3,500 元、診療費用8,601
    元、接送費用5,040 元、看護費用14,000元，合計共31,141
    元，有金彰車輛救援服務中心收據、昱晏救護車股份有限公
    司收據、長庚醫院醫療收據、豐原醫院門診及住院收據、計
    程車資收據及看護證明單等在卷足憑，被告對此費用均不爭
    執（見本院94年7 月26日準備程序期日筆錄、94年12 月6日
    言詞辯論期日筆錄），又乙○○因所受之傷害為「外傷性頸
    椎損傷併僵直」（見長庚紀念醫院、署立豐原醫院之診斷證
    明書），已符合強制汽車責任保險殘廢給付標準表編號第53
    項「脊柱遺存顯著畸形或顯著運動障害者」之規定，其殘廢
    程度為第七等級，再依強制汽車責任保險給付標準第3 條第
    2 項第7 款規定，第七等級之殘廢給付為51萬元，有上開殘
    廢給付標準表影本在卷可參，是原告依上開規定，給付乙○
    ○共541,141 元（醫藥等費用31,141元、殘廢給付510,000
    元），自是依法所為之給付。
  (二)被告雖稱乙○○所受之傷害應沒有達到殘廢程度第七等級所
    列之情形，惟證人乙○○到庭稱：「（確實受有傷害？頸部
    傷勢是否有達到殘廢給付標準第七等級的標準？）我確實有
    受傷，有長庚醫院、署立豐原醫院的診斷證明。現在仍然無
    法工作。（何以在92年9 月6 日發生車禍，於93年3 月30日
    到豐原醫院診斷？）我於93年1 月時搬到台中，因為基隆的
    房子被查封了，只好到台中投靠朋友，因當時也沒辦法工作
    。（到豐原醫院就診幾次？多久？）到上個月為止，就診46
    次，住院1 次住了五天。現在還未康復。（提示身心障礙鑑
    定表這是什麼樣的鑑定？）這是鑑定我受傷後手及脖子的傷
    勢。」，而被告對證人上開陳述並無意見（見本院94年12
    月6 日言詞辯論期日筆錄），且乙○○所受之傷害，並有長
    庚醫院、豐原醫院之診斷證明書在卷可參，自堪信為真，而
    被告除空言否認，均未舉證上開診斷證明書有何不實之處，
    故其所辯，要非可採。
五、被告另稱其於本件車禍發生後，曾與乙○○以150,000 元達
    成和解，故原告不得向其求償，或應扣除150,000 元和解金
    ；且本件車禍發生時，乙○○在路旁進行拖吊車業務，並未
    在車後放置警告標誌，故其就車禍之發生與有過失，請減輕
    被告之賠償責任云云。查：
  (一)依雙方所簽立之車禍和解書第2 條記載：「甲方同意由乙方
    請領第三人強制責任險之理賠金……。」可見被告與乙○○
    於和解當時，就和解金部分並未約定包括強制責任保險金，
    且參之被告自承：「（和解時15萬元有無包括強制責任險？
    ）不知道強制責任險可不可以請求，是證人要我將第三人責
    任險由他自己去申請。」，而乙○○亦證稱：「（當時和解
    之內容有無包括第三人責任險？）不包括。」（見本院94年
    12 月6日言詞辯論期日筆錄），則和解契約既不包括本件保
    險給付，乙○○自可再向原告請求，況依強制汽車責任保險
    法第30條規定：請求權人對被保險人之和解、拋棄或其他約
    定，有妨礙保險人依前條規定代位行使請求權人對於被保險
    人之請求權，而未經保險人同意者，保險人不受其拘束。是
    依上開規定，原告仍可向被告求償甚明；被告上開所辯，要
    無可採。
  (二)再民法第217 條第1 項所謂被害人與有過失，須被害人之行
    為助成損害之發生或擴大，就結果之發生為共同原因之一，
    行為與結果有相當因果關係，始足當之。倘被害人之行為與
    結果之發生並無相當因果關係，尚不能僅以其有過失，即認
    有過失相抵原則之適用。乙○○於本件車禍發生時固然未在
    拖吊車後擺放警告標誌，惟本件車禍之發生，乃因被告飲酒
    後駕駛自小客車行駛高速公路時，因酒後意識不清駕車失控
    ，擦撞行駛在外側車道由訴外人李志韋所駕駛之EX-8183 號
    自小客車後，再追撞李品樺停在爬坡車道之EN-7443 號故障
    車，並因此再撞及在故障車前方之拖吊車駕駛乙○○，乙○
    ○因而翻落路邊護欄外而受傷，此有國道公路警察局第一警
    察隊刑事案件報告書、道路交通事故現場圖、調查報告表等
    在卷可參；上開車禍發生時，係因李品樺所駕之EN-7443 號
    自小客車發生故障停在爬坡車道上，乙○○駕駛拖吊車經過
    時發現欲替其進行拖吊，故將拖吊車停在EN-7443 號故障車
    前方約4 、5 部車之間距處，而其人則下車站在故障車前方
    ，李品樺之故障車僅開啟警示用閃黃燈，但未放置警告用三
    角架於車後適當處，被告則於擦撞李志韋之自用小客車後，
    再追撞故障車左後及左前方保險桿，並因此失控再追撞故障
    車前方之乙○○，李進遭撞擊後翻落護欄外而受傷，此有甲
    ○○、李志韋、李品樺、乙○○等人之偵訊（調查）筆錄在
    卷可參，足見本件車禍之發生係因被告擦撞他人車輛後追撞
    故障車而肇事，乙○○之拖吊車是停在李品樺之故障車前方
    ，其有無放置警示用三角架在拖吊車後方，並非避免本件車
    禍發生之必要條件（應是李品樺須放置警示用三角架在故障
    車後方適當位置處才是），故縱使乙○○在拖吊車後方放置
    警示用三角架，對被告於擦撞二部車後之駕駛失控行為，亦
    無從發揮警示功用，是乙○○未放置警示用三角架之行為，
    顯與本件車禍之發生，並無相當因果關係，則乙○○未放置
    警示用三角架之行為，既非助成本件車禍之發生或擴大之原
    因，被告上開辯稱乙○○亦與有過失云云，殊無足採。
六、綜上所述，原告已依法給付受益人乙○○保險給付共541,14
    1 元，而被告既有「飲用酒類或其他類似物後駕駛汽車，其
    吐氣或血液中所含酒精濃度超過道路交通管理法規定之標準
    者。」之情形，則原告依強制汽車責任保險法第29條第1 項
    但書規定，代位向被告請求賠償541,141 元，及自起訴狀繕
    本（本件係支付命令經被告聲明異議後視為起訴）送達被告
    翌日即94年3 月31日起至清償日止，按週年利率5%計算之利
    息，即有理由，應予准許。
七、兩造其餘攻擊防禦之方法，對於本件判決之結果，不生影響
    ，爰不一一贅述。
八、結論：原告之訴為有理由，依民事訴訟法第78條，判決如主
    文。
中　　華　　民　　國　　94　　年　　12　　月　　20　　日
                  民事第三庭    法　官　潘進柳
以上正本係照原本作成
如對本判決上訴，須於判決送達後20日內向本院提出上訴狀
中　　華　　民　　國　　94　　年　　12　　月　　20　　日
                                書記官　李麗娟
